臺灣臺北地方法院刑事判決
111年度簡上字第17號
上  訴  人  
即  被  告  徐敏雄



上列上訴人即被告因違反毒品危害防制條例案件，不服本院中華
民國110年12月3日110年度簡字第2300號第一審刑事簡易判決（
聲請簡易判決處刑案號：110年度毒偵字第3466號），提起上訴
，本院管轄之第二審合議庭判決如下︰
    主  文
上訴駁回。
    事  實
一、徐敏雄明知甲基安非他命屬毒品危害防制條例列管之第二級
    毒品，依法不得施用，竟基於施用甲基安非他命之犯意，於
    民國110年10月10日某時，在其友人胡雪姸位於臺北市○○區○
    ○○路000巷00號地下1樓之住處(下稱本案住處)內，以加水後
    直接飲用摻有甲基安非他命成分咖啡包之方式，施用甲基安
    非他命1次。嗣因胡雪姸之父親胡憶偉報警處理，徐敏雄於
    同年月11日經警採尿送驗，結果呈安非他命、甲基安非他命
    陽性反應，始悉上情。
二、案經臺北市政府警察局中山分局(下稱中山分局)報告臺灣臺
    北地方檢察署檢察官偵查後，聲請以簡易判決處刑。
    理  由
壹、程序部分：
一、被告徐敏雄以本案警員未經其同意即採尿送驗，而爭執採尿
    程序之合法性等語，並無理由：
　㈠按司法警察官、司法警察之強制採取尿液權力，除屬於依毒
    品危害防制條例第25條規定之應受尿液採驗人，經合法通知
    而無正當理由不到場，或到場而拒絕採驗者，應報請檢察官
    許可外，對於經合法拘提或逮捕到案之犯罪嫌疑人或被告，
    因調查犯罪情形及蒐集證據之必要，祇須於有相當理由認為
    得作為犯罪之證據時，依刑事訴訟法第205條之2之規定，本
    得違反犯罪嫌疑人或被告之意思，強制採尿。此乃不須令狀
    或許可，即得干預其身體之立法特例，係針對犯罪嫌疑人或
    被告頑強地繼續拒絕任意提供尿液之替代方法，俾滿足偵查
    階段之及時蒐證需求，使證據能有效取得，國家刑罰權得以
    實現。此之強制採取尿液，其屬侵入身體而作穿刺性或侵入
    性之身體採證者，因攸關人身不受侵害基本權之保障，學說
    上固有仍須取得令狀而排除在本條授權之外之主張，惟如屬
    一般強迫犯罪嫌疑人或被告自然解尿之方式採尿取證，例如
    警察命犯罪嫌疑人或被告喝水、喝茶或走動等以促其尿意產
    生，待其自然排泄之後再予扣押者，則以合乎刑事訴訟法有
    關告知緘默權之程序即可，依法並無事先取得令狀或許可之
    必要。至於有無相當理由之判斷，則應就犯罪嫌疑之存在及
    使用該證據對待證事實是否具有重要性、且有保全取得之必
    要性等情狀，予以綜合權衡(最高法院107年度台上字第2760
    號判決意旨參照)。
　㈡查本案警員係於110年10月10日下午7時許因胡憶偉致電報稱
    其女兒胡雪姸租屋處(即本案住處)有數人疑似施用毒品之情
    事，嗣警員抵達本案住處，經胡雪姸同意入內搜索，警員在
    本案住處內即聞到毒品燃燒之惡臭，且於現場見被告、胡雪
    姸、劉文華、楊祐誠等人精神渙散、眼神飄忽不定、與警員
    應對詞不達意，胡雪姸並坦承施用毒品，又警員於本案住處
    內查獲毒品吸食器1組、摻有不明毒品之咖啡包數包並予扣
    押，遂將被告等人及證物帶至警局，釐清案情；其後，於同
    日下午8時22分許，經警員初步鑑驗，上開查扣之吸食器及
    部分咖啡包驗出第二級毒品甲基安非他命成分，警員同時以
    現行犯逕行逮捕被告，此有中山分局中山一派出所110年10
    月10日職務報告、胡雪姸之自願受搜索同意書、中山分局搜
    索扣押筆錄、扣押物品目錄表、中山分局查獲涉嫌毒品危害
    防制條例毒品初步鑑驗報告書、蒐證照片、中山分局執行逮
    捕、拘禁告知本人通知書在卷可憑(見毒偵卷第17頁、第93
    頁至103頁、第113至139頁、第165頁)。由上開查獲、初步
    鑑驗結果及逮捕過程等節，堪認警員以現行犯逕行逮捕被告
    ，於法並無不合，並有相當理由認為採取被告尿液得作為犯
    罪之證據，而被告於110年10月11日凌晨3時至4時間之警詢
    時雖表示不同意採尿等語(見毒偵卷第33頁)，然警員於同日
    上午8時25分許採集被告尿液送驗(見毒偵卷第107、291頁之
    中山分局尿液採樣書、臺北市政府警察局偵辦毒品案件尿液
    檢體委驗單)，即使係以強制方式，仍屬因調查犯罪情形及
    蒐集證據之必要，此依前揭規定及說明，自係合法。是以，
    被告上開爭執，並無理由。
二、本判決所引被告以外之人於審判外所為之陳述，悉經當事人
    於本院準備程序期日或審判程序明白表示同意作為證據（見
    本院卷第56至59頁、第102至103頁），或未於言詞辯論終結
    前聲明異議，而該等證據之取得並無違法情形，且與本案之
    待證事實，具有關連性，核無證明力明顯過低之事由，本院
    審酌上開證據作成時之情況，認為適當，依刑事訴訟法第15
    9條之5所定傳聞例外之規定，認有證據能力。
三、本案資以認定被告犯罪事實之非供述證據，查無違反法定程
    序取得之情形，依刑事訴訟法第158條之4規定反面解釋，亦
    具證據能力，併予敘明。
貳、實體部分：
一、訊據被告固坦承於事實欄所示時、地，飲用摻有甲基安非他
    命成分咖啡包之水等事實，惟矢口否認有何施用第二級毒品
    之犯行，辯稱：我當天因為口渴，詢問胡雪姸是否能給我1
    瓶飲料或水解渴，胡雪姸隨手指了1瓶飲用水，說可以拿來
    喝，我並不知道我喝的水摻有甲基安非他命成分咖啡包；若
    我有施用毒品犯意，何必在警詢、偵訊時說我看到劉文華拿
    毒品給胡雪姸施用時，我要去阻止等語。
二、經查：
　㈠被告於事實欄所示時、地，飲用摻有甲基安非他命成分咖啡
    包之水，且經警採尿送驗，結果呈安非他命、甲基安非他命
    陽性反應等節，業據被告於本院審理時陳述在卷(見本院卷
    第45頁)，核與證人胡雪姸於本院審理時之證述相符(見本院
    卷第119、123頁)，並有臺北市政府警察局偵辦毒品案件尿液
    檢體委驗單、台灣尖端先進生技醫藥股份有限公司110年10
    月26日濫用藥物檢驗報告在卷可稽(見毒偵卷第291至293頁)
    ，是此部分事實，可以認定。
　㈡依證人胡雪姸於偵訊時證稱：被告有施用查扣之咖啡包，是
    劉文華問大家要不要用，大家說要就拿來用等語(見毒偵卷
    第321頁)，以及於本院審理時證稱：110年10月10日那天我
    找了被告、劉文華、楊祐誠來本案住處，我請他們玩藥、吸
    毒等語(見本院卷第119頁)，已可見本案被告飲用摻有甲基
    安非他命成分咖啡包之水，乃係基於施用第二級毒品之犯意
    ，並非誤飲。復依證人胡雪姸於本院審理時證稱：被告以前
    會與我一起喝咖啡包，被告於110年間出監，就比較不會喝
    毒品咖啡包；於110年10月間，我與被告是男女朋友關係，
    我會在家裡喝咖啡包，被告有在我家裡看過我喝咖啡包；咖
    啡包是用水泡來喝，泡水後的顏色不是清澈的，而是咖啡包
    粉末的顏色，除非是白色粉末，否則就是濁水的顏色；於11
    0年10月10日，被告喝到劉文豪泡好的毒品咖啡包，那杯咖
    啡包沖得很淡，還是咖啡的顏色等語(見本院卷第119至120
    頁、第123頁)，足認被告於本案行為前曾飲用毒品咖啡包，
    亦曾見聞證人胡雪姸飲用，且被告本案所飲用沖泡好之毒品
    咖啡包係呈咖啡色，被告自能明確辨認其並非無色透明之水
    ，而無誤飲之可能，是被告顯係基於施用第二級毒品之犯意
    而飲用乙節，已甚明確。
　㈢證人胡雪姸於本院審理時改稱被告係誤飲沖泡好之毒品咖啡
    包等情，不足為有利被告之認定，茲說明如下：
　⒈證人胡雪姸於本院審理時雖證稱：被告好像誤喝到劉文華泡
    的咖啡包，因為那杯劉文華泡的咖啡包，放在我的梳妝台，
    被告看到應該以為是水，這是我自己猜的，被告沒有問任何
    人可不可以喝，他就直接喝下去，喝下後，劉文華才說不可
    以喝，這是他泡的咖啡包；本案偵訊時那段時間我在施用毒
    品，頭腦沒有很正常，我那時以為被告也有施用毒品，之後
    我跟被告施用毒品的判決都判下來後，被告跟我說他沒有施
    用毒品，我怎麼會說他施用毒品，我才突然想起劉文華泡好
    的毒品咖啡包讓被告喝到了，我還對被告說你怎麼喝到我要
    喝的毒品咖啡包等語(見本院卷第119、123頁)。
　⒉惟查，證人胡雪姸於本院審理時既證稱：偵訊時我沒有不舒
    服，我有辦法思考回答，只是反應比較慢，我有經過思考再
    回答檢察官的問題，檢察官並依我的回答如實記載等語(見
    本院卷第123至124頁)，復觀證人胡雪姸於偵訊時，對於檢
    察官之訊問，均能具體陳述相關細節(見毒偵卷第313至323
    頁)，自難認證人胡雪姸於偵訊時證稱被告有施用毒品咖啡
    包乙節，有何意識不清而未能依據事實陳述之情形。
　⒊況依被告所飲用沖泡後之毒品咖啡包顏色，被告並無誤飲可
    能，已如前述，證人胡雪姸證稱被告好像係誤飲等語，純屬
    刻意迴護被告之詞，亦難認符實。
　㈣被告之辯解，不足採信：
　⒈被告雖辯稱：我當天是因為口渴向胡雪姸要水，胡雪姸隨手
    指了「1瓶」飲用水，說可以拿來喝等語，惟此與證人胡雪
    姸上開證稱被告實係未經詢問任何人，即逕自飲用放在梳妝
    台上劉文華所泡、咖啡顏色之咖啡包等節，並不相符，是被
    告辯稱係遭證人胡雪姸誤導之情，並非可採。
　⒉至被告於警詢、偵訊時雖供稱：我見到劉文華欲拿安非他命
    給胡雪姸施用，我隨即上前阻止等語(見毒偵卷第30、272頁
    )，惟此與被告本案是否有施用甲基安非他命之犯意，並無
    關聯，被告以此為辯，亦無理由。
　㈤綜上，本案事證明確，被告犯行堪以認定，應依法論科。
參、查被告前因施用毒品案件，經法院裁定觀察、勒戒後，認無
    繼續施用毒品傾向，於109年7月20日釋放出所，並由臺灣新
    北地方檢察署檢察官為不起訴處分確定等情，有臺灣高等法
    院被告前案紀錄表在卷可憑(見本院卷第142、144頁)，是被
    告於前開觀察、勒戒執行完畢釋放後，未滿3年再犯本案施
    用第二級毒品犯行，自無再依毒品危害防制條例第20條第1
    項重為聲請觀察、勒戒之必要。從而，檢察官就被告本案施
    用第二級毒品之犯行，依法聲請簡易判決處刑，自無不合。
肆、論罪科刑及上訴駁回之理由：
一、核被告所為，係犯毒品危害防制條例第10條第2項之施用第
    二級毒品罪。其為施用而持有甲基安非他命之低度行為，為
    施用之高度行為所吸收，不另論罪。
二、原判決適用上開規定，並審酌被告不思積極戒絕毒品，竟再
    犯本案施用第二級毒品犯行，足見其未能省思施用毒品所造
    成之危害，戒毒之意志不堅，實屬不該；惟念施用毒品乃自
    戕行為，對社會治安雖具危險性，然所造成之危害尚非直接
    甚鉅，且施用毒品者均有相當程度之心理依賴，應以病人之
    角度為考量，側重適當之醫學治療及心理矯治為宜，兼衡被
    告教育程度、家庭經濟狀況等一切情狀，乃量處有期徒刑3
    月，並諭知易科罰金之折算標準。經核認事用法，並無違誤
    ，量刑亦稱允當。被告上訴意旨，仍執前詞，否認犯罪，為
    無理由，應予駁回。
三、至原判決事實及理由欄第一項所載「徵得徐敏雄同意採集尿
    液送驗」等語，核屬誤載，業如前述，惟此於判決本旨不生
    影響，由本院予以更正即可，而毋庸撤銷改判，併此敘明。
據上論斷，應依刑事訴訟法第455條之1第1項、第3項、第368條
，判決如主文。　
本案經檢察官楊思恬聲請以簡易判決處刑，檢察官高光萱到庭執
行職務。　
中　　華　　民　　國　　111 　年　　8 　　月　　25　　日
　　　　　　　　　刑事第七庭  審判長法　官　廖建傑
　　　　　　　　　                  法  官  吳旻靜
　　　　　　　　　                  法  官  蘇宏杰
以上正本證明與原本無異。
不得上訴。
                                    書記官  徐鶯尹
中　　華　　民　　國　　111 　年　　8 　　月　　25　　日
附錄本案論罪科刑法條：
毒品危害防制條例第10條
施用第一級毒品者，處6月以上5年以下有期徒刑。
施用第二級毒品者，處3年以下有期徒刑。